【裁判字號】    99,苗簡,185
【裁判日期】    990610
【裁判案由】    侵權行為損害賠償
【裁判全文】
臺灣苗栗地方法院民事簡易判決       99年度苗簡字第185號
原      告  丙○○
訴訟代理人  甲○○
被      告  乙○○
上列當事人間請求侵權行為損害賠償事件，經本院刑事庭裁定移
送由本庭審理（99年度交簡附民字第1 號），本院於民國99年5
月27日言詞辯論終結，判決如下：
    主  文
被告應給付原告新臺幣壹拾萬參仟參佰玖拾伍元，及自民國九十
九年二月一日起至清償日止，按年息百分之五計算之利息。
原告其餘之訴駁回。
訴訟費用由被告負擔五分之四，餘由原告負擔。
本判決第一項得假執行。
原告其餘假執行之聲請駁回。
    事實及理由
一、被告經合法通知，未於言詞辯論期日到場，核無民事訴訟法
    第386 條各款所列情形，爰依民事訴訟法第436 條第2 項、
    第385 條第1 項前段之規定，准原告之聲請，由其一造辯論
    而為判決。又按訴狀繕本送達後，原告不得將原訴變更或追
    加他訴，但擴張或減縮應受判決事項之聲明者，不在此限。
    民事訴訟法第255 條第1 項第3 款定有明文。查本件原告提
    起刑事附帶民事訴訟，請求被告應給付新臺幣（下同）230,
    195 元，及自民國98年2 月22日起至清償日止，按年息百分
    之5 計算之利息。嗣於本院99年5 月27日審理時變更聲明，
    請求判命被告應給付原告137,995 元，及自起訴狀繕本送達
    翌日起至清償日止按年息百分之5 計算之利息（見本院卷第
    44頁），核屬減縮應受判決事項之聲明，與上開規定相符，
    合先敘明。
二、原告主張：原告於98年2 月21日晚間21時18分許，騎乘車牌
    號碼TM2-486 號輕型機車，行經苗栗市○○路口時，遭被告
    所駕駛車牌號碼1085-KW 號自小客車，自民族路口之巷道高
    速衝撞，造成原告受有左胸挫傷、左上臂血腫、頸部扭傷、
    左側肋骨骨折等傷害。又原告自從受傷後，日常生活作息影
    響甚鉅，好幾個月須側睡，連起身都要仰賴他人協助，但被
    告於事發後卻連一聲慰問都沒有。爰依民法侵權行為法律關
    係，訴請被告賠償原告因此支出之醫藥費用10,545元、住院
    期間所需之看護費10,000元、機車修理費4,000 元、交通代
    步費1,250 元、精神慰撫金100,000 元，以及原告原計劃於
    98年2 月22日赴日本旅遊，因此次車禍事故未能成行，受有
    損害12,200元等語。並聲明：(一)被告應給付原告137,995 元
    ，及自起訴狀繕本送達翌日起按年息百分之5 計算之利息；
    (二)願供擔保，請准宣告假執行。
三、被告則未於言詞辯論期日到場，亦未提出書狀作何聲明或陳
    述。
四、經查，原告主張被告於前揭時、地，駕駛車牌號碼1085-KW
    號自小客車，行經苗栗市○○路與和平路口時，違規未注意
    應讓主要道路即和平路方向來車先行，即貿然穿越和平路口
    ，撞擊騎乘車牌號碼TM2-486 號輕型機車，沿和平路由北往
    南方向行駛至民族路口之原告，並致原告人車倒地，受有左
    胸挫傷、雙膝擦傷、頭痛、左上臂血腫、頸部扭傷及左側肋
    骨骨折傷害等情，有大千綜合醫院、弘大醫院及中油台探診
    所診斷證明書影本附卷為證（見附民卷第4 至6 頁）；且被
    告上開過失傷害行為，業由臺灣苗栗地方法院檢察署以98年
    度偵字第4418號聲請簡易判決處刑，並經本院刑事庭以99年
    度苗交簡字第4 號判決有罪確定，有本院依職權調取上開刑
    事案件全卷核閱屬實。又被告已於相當時期受合法之通知，
    而未於言詞辯論期日到場，亦未提出任何準備書狀附具理由
    爭執以供本院斟酌，依民事訴訟法第280 條第3 項、第1項
    前段之規定，應視同自認，是堪認原告此部分之主張，應為
    可採。
五、按因故意或過失，不法侵害他人之權利者，負損害賠償責任
    民法第184 條第1 項前段定有明文。查原告係因被告之過失
    侵權行為而受傷，已如前述，則原告自得依前揭規定，請求
    被告賠償其所受之損害。茲審酌原告所得請求之各項金額如
    下：
（一）醫療費用部分：
      按不法侵害他人之身體或健康者，對於被害人因此增加生
      活上之需要時，應負損害賠償責任，民法第193條第1項定
      有明文。經查，原告雖主張因遭被告撞傷已支出醫療費用
      共10,545元，然其中僅9,545 元部分，有原告提出之逐次
      就醫收據附卷足憑（附民卷第7 頁至第10頁），參以原告
      所受傷害及各收據所載醫療科別、用途、項目或品名，並
      核其傷勢，堪認係屬被告不法侵害後所需治療上必要之費
      用，是原告自得於該範圍內請求被告如數賠償。至原告其
      餘請求醫療費用1,000 元部分（大千醫院急診、門診），
      並未提出相關收據，舉證以實其說，故此部分所請，核屬
      無據。
（二）看護費部分：
      原告主張其遭被告撞傷住院期間，有請看護照護之必要，
      ，共受有10,000元看護費用之損害等情。依弘大醫院99年
      5 月27日診斷證明書略以：病患因上述傷病於98年2 月24
      日至本院急診並住院接受保守性治療，於98年2 月28日出
      院，共住院5 日，個案住院期間需人照護等語（見本院卷
      第49頁）；再依原告提出之收據，原告於98年2 月24日至
      2 月28日期間，確實曾委請訴外人吳滿擔任看護，每日
      費用為2,000 元（見附民卷第11頁）。是以，原告所受看
      護費用之損害應為10,000元【計算式：2,000 ×5 ＝10,
      000 】，此部分亦屬增加生活上需要之必要費用，故原告
      依法得請求被告如數賠償。
（三）機車修理費部分：
      按物被毀損時，被害人除得依民法第196 條請求賠償外，
      並不排除民法第213 條之適用，依民法第196 條請求賠償
      物被毀損所減少之價值，得以修復費用為估定之標準，但
      以必要者為限，例如修理材料以新品換舊品，應予折舊，
      此有最高法院77年度第9 次民事庭會議決議要旨可資參照
      。查原告所有車牌號碼TM2-486 號輕型機車遭原告駕駛自
      小客車撞倒受損，經送宏揚車業行估價，所需修理費用為
      4,000 元，有免用發票收據、估價單在卷可憑；又原告亦
      自承該4,000 元費用均係零件，系爭機車出廠年份為93年
      （距本件事故發生時逾5 年餘），並有卷附強制汽車保險
      卡影本足稽。依行政院修正發布之「固定資產年數表」及
      「固定資產折舊率表」之規定，機車之耐用年數為3 年，
      依定率遞減法每年折舊千分之536 。又固定資產採用定率
      遞減法者，其最後1 年度之未折減餘額，以等於成本10分
      之1 為合度，所得稅法第54條第3 項亦載有明文。準此，
      該車第1 年折舊額為2,144 元【計算式：4,000 ×0.536
      ＝2,144 】，第2 年折舊額為995 元【計算式：（4,000
      －2,144 ）×0.536 ≒995 】，第3 年折舊額為461 元【
      計算式：（4,000 －2,144 －995 ）×0.53 6≒461 】，
      其3 年折舊累計額已達3,600 元。而採用定率遞減法者，
      其最後1 年之折舊額，加歷年折舊累計額，總和不得超過
      該資產成本原額10分之9 ，故原告得請求被告賠償之修理
      費用扣除折舊後，應為400 元。
（四）計程車車資部分：
      原告主張支出往返門診之交通費用共計1,250元，並提出2
      紙計程車收據為證。查，原告於傷後多次赴弘大醫院住院
      、門診，其後並至中油台探診所門診治療，有醫療費用收
      據及弘大醫院、中油台探診所之診斷證明書在卷可稽，又
      原告因系爭事故受有左側肋骨骨折之傷害，行動不便，其
      往返醫院就診，確有支出計程車交通費用之必要。而核諸
      原告住苗栗市○○路15巷16號2 樓，弘大醫院所設位置在
      苗栗市○○街125 號，中油台探診所則位於苗栗市○○路
      321 號，依原告主張單趟之計程車車資為125 元，應屬合
      理。再者，原告係於98年2 月21日因系爭事故受傷，其後
      分別於98年2 月24日至弘大醫院住院，98年2 月28日出院
      ，同年3 月2 日、同年月6 日共2 次前往弘大醫院門診，
      另於98年3 月23日、6 月19日至中油台探診所就醫，若以
      單趟車資125 元計算，往返共計10趟，期間支出之計程車
      資應為1,250 元，故原告得請求被告賠償因系爭事故受傷
      就醫所支出之計程車車資1,250 元，即屬有據。
（五）另原告復主張伊原計劃於98年2 月22日參加旅行社所招徠
      之日本旅行團，因系爭事故而未能成行，亦無法退還該費
      用，受有損害12,200元等節，業據其提出隆誠旅行社股份
      有限公司之旅行業代收轉付收據影本（見附民卷第13 頁
      ）為證，爰審酌系爭事故乃發生於98年2 月21日晚間21時
      許，即原訂出國前一天晚間，且原告所受傷害亦非輕微等
      事實，堪認原告確實係因被告上開過失侵權行為，致其原
      訂出國旅遊取消，而有12,200元損失。故原告此部分請求
      ，亦有理由，應予准許。
（六）精神慰撫金部分：
      末按不法侵害他人之身體、健康、名譽、自由、信用、隱
      私、貞操，或不法侵害其他人格法益而情節重大者，被害
      人雖非財產尚之損害，亦得請求賠償相當之金額，民法第
      195 條第1 項前段定有明文。原告因被告之不法侵害行為
      而受有前開傷害，其精神上受有痛苦，自得請求精神慰藉
      金。又本院斟酌被告為48年8 月19日出生，97年薪資所得
      為17,220元，名下則有1 筆田賦及1 輛汽車；原告則為42
      年5 月20日出生，國立台灣師範大學美術系畢業、美術系
      研究所暑期40學分班結業，曾任國立苗栗高級中學美術老
      師，現為潘老師創意工坊負責人，98年薪資、利息所得共
      計272,858 元，名下並有多筆房產及小額股票投資，又原
      告因此車禍受傷，須至住院治療並多次往返醫院門診，非
      但蒙受精神上痛苦，亦使其生活秩序大受影響等一切情狀
      ，認原告請求被告賠償70,000元精神慰撫金，尚屬適當；
      逾此部分之請求，為無理由。
六、綜上所述，原告得請求被告賠償103,395 元【計算式：9,54
    5 ＋10,000＋400 ＋1,250 ＋12,200＋70,000＝103,395 】
    ，從而，原告依民法侵權行為法律關係，於訴請被告賠償
    103,395 元及自起訴狀繕本送達被告翌日即99年2 月1 日起
    至清償日止，按年息百分之5 計算之遲延利息，為有理由，
    應予准許，逾此範圍之請求，為無理由，應予駁回。
七、原告陳明願供擔保，聲請宣告假執行，經核其勝訴部份，所
    命被告給付之金額未逾50萬元，應依職權宣告假執行；原告
    其餘假執行之聲請，因該部份訴之駁回而失所依據，應予駁
    回。另原告其餘主張，經本院審酌後，認均於本件之判斷無
    影響，茲不贅述。
八、訴訟費用負擔之依據：民事訴訟法第79條。
中    華    民    國    99    年    6     月    10    日
                   苗栗簡易庭法  官   游 欣 怡
以上正本係照原本作成。
如不服本判決，應於送達後20日內向本院提出上訴狀（須附繕本
）。
                              書記官  張 宏 賓
中    華    民    國    99    年    6     月    10    日

司法院資訊處製作；財團法人民間司法改革基金會備份。
